臺灣高等法院高雄分院刑事判決　　　　96年度上訴字第1171號
上　訴　人
即　被　告　甲○○
　　　　　　　　　　（現於臺灣屏東監獄執行中）
上列上訴人因違反毒品危害防制條例案件，不服臺灣屏東地方法
院96年度訴字第163 號中華民國96年4 月30日第一審判決（起訴
案號：臺灣屏東地方法院檢察署95年度毒偵字第2055號），提起
上訴，本院判決如下：
    主  文
原判決撤銷。
本件免訴。
    理  由
一、公訴意旨略以：被告甲○○於95年間，因施用第一級毒品案
    件，為臺灣屏東地方法院檢察署檢察官提起公訴，經臺灣屏
    東地方法院（95年度訴字第1026號）判處有期徒刑1 年2 月
    後，檢察官不服原判決提起上訴（本院96年度上訴字第422
    號）。詎其猶不思悔改，復基於施用毒品之犯意，於95年10
    月12日下午8 時許，在屏東縣竹田鄉○○村○○路12之6 號
    住處，施用第一級毒品海洛因1 次，嗣於95年10月15日上午
    10時許，經被告甲○○同意帶回警局採集尿液送驗，發現其
    尿液呈嗎啡陽性反應而查獲上情。因認被告涉犯毒品危害防
    制條例第10條第1 項之施用第一級毒品罪嫌云云。
二、按案件曾經判決確定者，應諭知免訴之判決，刑事訴訟法第
    302 條第1 款定有明文，此項原則關於實質上一罪或裁判上
    一罪，均有其適用。集合犯係實質上一罪，其一部分犯罪事
    實曾經判決確定者，其效力當然及於全部，故檢察官復將其
    他部分重行起訴，亦應諭知免訴之判決（最高法院49年台非
    字第20號判例參照）。
三、按刑事法若干犯罪行為態樣，本質上原具有反覆、延續實行
    之特徵，立法時既予特別歸類，定為犯罪構成要件之行為要
    素，則行為人基於概括之犯意，在密切接近之一定時、地持
    續實行之複次行為，倘依社會通念，於客觀上認為符合一個
    反覆、延續性之行為觀念者，於刑法評價上，即應僅成立一
    罪。學理上所稱「集合犯」即屬之（最高法院95年度台上字
    第1079號判決意旨參照）。由於毒品本具成癮性（毒品危害
    防制條例第2 條第1 項參照），施用者一經上癮，即難戒斷
    ，在其主觀依賴毒品之心理下，須持續、密接施用毒品以解
    癮，再犯率高，否則難以承受毒癮發作之痛苦，且施用次數
    、重量通常與施用毒品期間成正比，各次施用毒品之間隔愈
    趨密集，是施用毒品行為，本質上具有反覆實施之行為特性
    ，依社會通念，客觀上符合一個反覆、延續性之行為觀念，
    依上開判決意旨，施用者施用毒品若基於概括之犯意，在密
    切接近之一定時、地持續實行之複次行為，應認為係屬「集
    合犯」甚明。
四、經查：
（一）被告前揭於95年10月12日施用第一級毒品海洛因之事實，
      有其尿液採證代碼對照表及高雄市立凱旋醫院95年10月23
      日濫用藥物尿液檢驗報告各1 件在卷可稽（見高市警三壹
      分三字第0950023713號卷第4 、5 頁），且迭據被告於警
      詢、檢察官偵查時，暨原審、本院審理中坦承不諱，足徵
      被告前揭自白核與事實相符，因此，被告前開施用第一級
      毒品海洛因犯行，應堪認定。
（二）另被告於95年9 月6 日17時許施用第一級毒品海洛因之犯
      行，業經臺灣屏東地方法院檢察署檢察官向臺灣屏東地方
      法院提起公訴（95年度毒偵字第1718號），並經臺灣屏東
      地方法院於95年11月30日以95訴字第1026號判處被告有期
      徒刑1 年2 月（臺灣屏東地方法院並認定被告自95年8 月
      14 日 起至95年9 月12日止，其他持續施用第一級毒品海
      洛因之犯行，與前揭起訴部分，具有集合犯之實質上一罪
      關係，為起訴效力所及，併予以審理），上訴本院後，復
      經本院於96年4 月19日以96年度上訴字第422 號判決駁回
      上訴，並於96年5 月7 日判決確定在案，有前揭起訴書、
      判決書及台灣高等法院被告前案紀錄表各1 份在卷可稽。
      復參以人體施用海洛因，至多僅能於3 、4 日內驗出，被
      告自95年8 月14日起至95年10月12日止，於不到2 個月內
      4 度遭警查獲（分別於前案之95年8 月16日、9 月6 日、
      9 月13日及本案之95年10月15日）採尿送驗，均檢出嗎啡
      陽性反應，暨被告供承伊自95年8 月間起，持續施用第一
      級毒品海洛因，每星期至少會施用第一級毒品海洛因1 次
      等情以觀，足見被告確實不斷施用第一級毒品海洛因無訛
      。是其前案被訴施用第一級毒品犯行，與本件犯行在時、
      空上均具有密接關係，則被告本件與上開前案先後施用第
      一級毒品之犯行，顯係出於反覆、延續施用之單一行為決
      意至明；從而在行為概念上，應評價認係包括一罪之集合
      犯。
（三）被告本件施用第一級毒品之犯行，既與上揭前案被告於95
      年8 月14日起至同年9 月12日止施用第一級毒品海洛因之
      犯行，有集合犯之關係，係屬實質上一罪，而為同一案件
      ，而被告上揭前案業經臺灣屏東地方法院檢察署檢察官向
      臺灣屏東地方法院提起公訴（95年度毒偵字第1718號），
      並經臺灣屏東地方法院於95年11月30日以95訴字第1026號
      判處被告有期徒刑1 年2 月，上訴本院後，復經本院於96
      年4 月19日以96年度上訴字第422 號判決駁回上訴，並於
      96年5 月7 日判決確定在案，已如前述。則本案應為該案
      判決之既判力效力所及，揆諸前揭說明，本件自應為免訴
      之諭知。
五、原判決未審究上情，仍為被告有罪判決之諭知，容有未合。
    被告上訴意旨謂伊於96年3 月中旬，又經警查獲採尿送驗，
    檢出嗎啡陽性反應，亦涉犯施用第一級毒品罪嫌，請求一併
    審理云云，雖無理由，惟原判決既有上述之違誤，自應由本
    院將原判決撤銷改判，為免訴判決之諭知。
六、檢察官移送併辦意旨以：被告甲○○於95年8 月14日、16日
    ，在屏東縣竹田鄉○○村○○路12之6 號住處，各施用第一
    級毒品海洛因1 次（96年度毒偵字第573 號）；又於96年2
    月23日18時30分，在不詳地點，施用第一級毒品海洛因1 次
    （96年度毒偵字第1105號）；復於96年3 月12日18時許，在
    屏東縣屏東市○○路182 巷24之3 號租屋處，再施用第一級
    毒品海洛因1 次（96年度毒偵字第544 號），請求一併審理
    云云。惟查：
（一）被告甲○○於95年8 月14日、16日各施用第一級毒品海洛
      因1 次（96年度毒偵字第573 號）部分：此部分之犯行，
      業經本院於96年4 月19日以96年度上訴字第422 號判決駁
      回上訴，並於96年5 月7 日判決確定在案，已具論在前。
      檢察官再移送併辦，似無必要。
（二）被告甲○○於96年2 月23日、3 月12日，再各施用第一級
      毒品海洛因1 次（96年度毒偵字第544 、1105號）部分：
      查被告於95年11月17日另案羈押於臺灣屏東看守所，至同
      年12月29日始具保停止羈押當庭釋放一節，已據被告供明
      在卷，並有臺灣高等法院在監在押全國紀錄表1 份在卷足
      憑（見本院卷第43頁），被告甲○○被羈押將近有1 個半
      月之久，顯然業已中斷其先前施用第一級毒品海洛因之犯
      意，嗣具保停止羈押當庭釋放後再施用之行為，應係基於
      另一個施用第一級毒品之犯意，似難謂有集合犯之關係，
      而遽認係屬實質上一罪。
（三）況本案部分，既經本院為免訴判決之諭知，檢察官移送併
      辦部分，本院自無從併予審理，應檢卷退還檢察官另行卓
      辦。
四、據上論結，應依刑事訴訟法第369 條第1 項前段、第364 條
    、第302 條第1 款，判決如主文。
本案經檢察官林慶宗到庭執行職務。
中　　華　　民　　國　　96　　年　　7 　　月　　31　　日
                  刑事第九庭    審判長法  官　翁慶珍
                                      法  官  范惠瑩
                                      法  官  陳　箐
以上正本證明與原本無異。
如不服本判決應於收受本判決後10日內向本院提出上訴書狀，其
未敘述上訴理由者，並得於提起上訴後10日內向本院補提理由書
狀（均須按他造當事人之人數附繕本）「切勿逕送上級法院」。
中　　華　　民　　國　　96　　年　　7 　　月　　31　　日
　　　　　　　　　　　　　　　　　　　書記官　王婉蓉
